臺灣桃園地方法院刑事判決　　　　　　 94年度簡上字第171號
上　訴　人
即　被　告　乙○○
上列被告因家暴傷害案件，不服本院民國94年3 月18日94年度桃
簡字第213 號第一審刑事簡易判決（聲請簡易判決處刑案號：93
年度偵字第19101 號，移送併辦案號：94年度偵字第217 號），
提起上訴，及移送併案審理（移送併辦案號：94年度偵字第5547
號），本院管轄之第二審合議庭判決如下：
    主  文
原判決撤銷。
乙○○共同連續以非法方法剝奪人之行動自由，處有期徒刑肆月
，如易科罰金，以佰元折算壹日。
    事  實
一、乙○○與丙○○○係夫妻，二人為家庭成員，乙○○因疑丙
    ○○○有外遇，乃基於傷害、妨害自由之概括犯意，於民國
    93 年11 月11日13時許，至丙○○○位於桃園縣大園鄉○○
    路○段116號之居住處，要求丙○○○交出該處之鑰匙，惟遭
    丙○○○拒絕後，乙○○竟隨手拿取屋內之掃帚1 把毆打丙
    ○○○，致其受有右手、左肩挫傷之傷害。乙○○復於翌日
    （即12日）6 時許，再度前往上開處所，適丙○○○正欲外
    出販售檳榔，乙○○因要求丙○○○更換所著衣物未果，遂
    出手強拉丙○○○進入屋內，再以棉被將之覆蓋，使之無法
    任意離去，而以此非法方法剝奪丙○○○之行動自由，並承
    前傷害之概括犯意，以拳頭毆打覆蓋於棉被下之丙○○○，
    使其受有頭部、後背及臀部挫傷、瘀腫之傷害。乙○○為使
    丙○○○回家與其同住，又承前妨害自由之概括犯意，於同
    年11月23日11時50分許，夥同自稱「張權」之不詳成年男子
    共同基於犯意聯絡，由「張權」駕駛車牌DR-2703 號自用小
    客車，搭載乙○○前往上開處所，合力將丙○○○強行拉入
    該自小客車內，並壓制於前、後排座位之間隙，丙○○○因
    而受有左手臂、右大腿、背部、右胸部、頸部瘀傷之傷害，
    而共同以此非法方法剝奪其行動自由，迨乙○○等二人將車
    駛抵桃園縣大溪鎮新峰里山區後，始令丙○○○下車。嗣經
    丙○○○乘機逃離並報警而查獲。
二、案經丙○○○告訴由桃園縣政府警察局大園分局報告臺灣桃
    園地方法院檢察署檢察官聲請以簡易判決處刑，及桃園縣政
    府警察局大溪分局報告同署檢察官移送併案審理暨同署檢察
    官移送併案審理。
    理    由
一、訊據上訴人即被告乙○○矢口否認有何傷害或妨害自由之犯
    行，辯稱：伊未於93年11月11日持掃帚毆打告訴人丙○○○
    ；又同年11月12日，伊係見告訴人之衣著暴露，遂拜託其更
    換衣物，及辭去檳榔西施之工作，惟遭告訴人所拒，一氣之
    下才用棉被蓋住她，並未加以毆打；而同年11月23日，係告
    訴人來電說要離婚，伊與友人「張權」駕車前去找她時，告
    訴人卻又反悔，伊才推她上車，並載至大溪鎮新峰里山區後
    ，有請告訴人下車談談，伊是請求告訴人不要離婚，之後告
    訴人即以肚子餓為由，先行離開云云。惟查：上揭犯罪事實
    ，業據告訴人於警詢中指訴綦詳，核與目擊證人甲○○於警
    詢及偵查中供證之情節相符，且有敏盛綜合醫院大園分院出
    具之診斷證明書3 份在卷可稽，而被告於本院審理時既直承
    ：其確於93年11月11日13時許，在上開處所，與告訴人發生
    爭執，並曾拿起掃帚，且以徒手打告訴人之右臉頰1 下；翌
    日6 時許則有在上開處所，將告訴人拉入房內，並以棉被將
    之覆蓋，且告訴人當日早上是要出門賣檳榔；另於同年11月
    23日11時50分許，確有與友人「張權」駕車前往上開處所，
    因告訴人拒不上車，即將之推上車，載往大溪鎮新峰里山區
    等情無隱，足見告訴人前揭指述，應非虛構，是被告確有上
    述犯行，甚為灼然。至被告上開所辯，則與本院調查證據之
    結果不符，顯係事後卸責之詞，均不足採。綜上所述，本件
    事證明確，被告犯行堪以認定，應予依法論科。
二、查被告乙○○為告訴人丙○○○之夫，業據渠二人於警詢中
    供承在卷，二人有家庭暴力防治法第3 條第1 款所定之家庭
    成員關係，故被告上揭傷害及妨害自由行為，核屬家庭暴力
    防治法第2 條第2 項之家庭暴力罪，惟因家庭暴力防治法之
    上開條文並無罰則規定，是以此部分傷害及妨害自由行為，
    僅得依刑法之規定予以論罪科刑，合先敘明。是核被告所為
    ，係犯刑法第277 條第1 項之傷害罪及同法第302 條第1 項
    之以非法方法剝奪他人行動自由罪。被告就93年11月23日該
    次妨害自由之犯行，與「張權」之不詳成年男子間，有犯意
    聯絡及行為分擔，皆為共同正犯。被告於93年11月11日、12
    日先後2 次傷害之犯行；及於同年11月12日、23日先後2 次
    妨害自由之犯行，均時間緊接，手法相同，且係觸犯構成要
    件相同之罪名，顯各基於概括犯意所為，應分別依刑法第56
    條連續犯規定，以一罪論並加重其刑。所犯傷害及妨害自由
    二罪間，有方法、目的之牽連關係，為牽連犯，應依刑法第
    55條之規定，從一重之共同連續以非法方法剝奪他人行動自
    由罪論處。又依告訴人於偵查中向檢察官所述，其於被告93
    年11月23日該次犯行中所受傷害，係被告為使告訴人動彈不
    得，而將其緊抱壓制在車內前後座位之間隙所致，顯見告訴
    人此部分傷勢，乃被告於妨害自由行為中施強暴行為之當然
    結果，並非另出於傷害故意而為，應不另論以刑法第277 條
    第1 項之傷害罪。至聲請簡易判決意旨雖未敘及被告妨害自
    由之犯行，然此與聲請簡易判決處刑且經論罪部分，既有牽
    連犯之裁判上一罪關係，自為聲請簡易判決處刑之效力所及
    ，本院應併予審究。
三、原審以被告所犯罪證明確予以論科，原非無見。然就被告於
    93年11月12日該次妨害自由之犯行，漏未審酌，而未援引刑
    法第56條之規定論以連續犯；且誤認被告就告訴人於同年11
    月23日該次妨害自由行為中所受傷害，另存傷害之故意，而
    分別論以傷害罪及妨害自由罪，並指該二罪間有方法結果之
    牽連關係，則有未洽。被告上訴空言指摘原判決不當，雖無
    理由，惟原審判決既有上述可議之處，自應由本院予以撤銷
    改判。爰審酌被告不思努力維繫婚姻和諧，僅因細故即傷害
    及剝奪告訴人之行動自由，對告訴人心理之創傷程度難謂非
    輕，且迄今未獲得告訴人之諒解，及於犯罪後猶飾詞狡辯，
    顯無悔意等一切情狀，量處如主文所示之刑，並諭知易科罰
    金之折算標準，以示懲儆。
據上論斷，應依刑事訴訟法第455 條之1 第3 項、第369 條第1
項前段、第364 條、第299 條第1 項前段，刑法第28條、第56條
、第277 條第1 項、第302 條第1 項、第55條、第41條第1 項前
段，罰金罰鍰提高標準條例第1 條前段、第2 條，判決如主文。
本案經檢察官崔秉君到庭執行職務。
中　　華　　民　　國　　94　　年　　10　　月　　31　　日
                刑事第十一庭  審判長法　官  蔡榮澤
                  　                法　官  魏于傑
                  　                法　官  丁俊成
以上正本證明與原本無異。
本件不得上訴。
      　　　　　　　　　　　　　　　書記官　簡慧瑛
中　　華　　民　　國　　94　　年　　11　　月　　1 　　日
附錄本案論罪科刑依據之法條：
刑法第302條：
私行拘禁或以其他非法方法，剝奪人之行動自由者，處五年以下
有期徒刑、拘役或三百元以下罰金。
因而致人於死者，處無期徒刑或七年以上有期徒刑，致重傷者，
處三年以上十年以下有期徒刑。
第一項之未遂犯罰之。
